最高法院刑事判決　　　　　　　　　　　　　　　八十六年度台上字第二二五五號
　　上訴人　甲○○
右上訴人因貪污案件，不服台灣高等法院中華民國八十五年十一月卅日第二審更審判
決（八十五年度重上更(六)字第一七七號，起訴案號：台灣板橋地方法院檢察署八十年
度偵字第五四七六號），提起上訴，本院判決如左：
    主  文
上訴駁回。
    理  由
按刑事訴訟法第三百七十七條規定，上訴於第三審法院，非以判決違背法令為理由，
不得為之。是提起第三審上訴，應以原判決違背法令為理由，係屬法定要件。如果上
訴理由狀並未依據卷內訴訟資料，具體指摘原判決不適用何種法則或如何適用不當，
或所指摘原判決違法情事，顯與法律規定得為第三審上訴理由之違法情形，不相適合
時，均應認其上訴為違背法律上之程式，予以駁回。本件上訴意旨略稱：(一)原判決事
實欄一－(二)認定王振里、馬梅鶯、李淑靜、陳美雲、陳黃連子等五戶於民國八十年二
月廿一日在台北縣中和地政事務所，每戶攤交新台幣（下同）一千元，由王振里彙整
後，當場交付予上訴人，一－(二)認定張忠等六戶於八十年三月十五日每戶各交付上訴
人二千元共一萬二千元等情，依此事實，再加上王振里等五人於法務部調查局台北縣
調查站（下稱調查站）訊問時供稱八十年三月十五日每戶攤交一千元云云，則上訴人
所得應為二萬二千元，與原判決主文第二項諭知所得財物一萬七千元應予追繳發還被
害人云云，不相符合。(二)陳美雲、陳黃連子均未供稱於八十年二月廿一日在台北縣中
和地政事務所每戶攤交一千元等語，原判決竟為如此之認定，與事實不符。(三)調查站
移送書及檢察官之起訴書均載王振里等五戶於八十年三月十五日至中和地政事務所，
每戶攤交一千元，與原判決認定之八十年二月廿一日，時間不同，原判決未說明其理
由。(四)王振里提出之日曆紙，係其自行書寫，另土地重測變更結果通知書係公家機關
之通知單，不能證明上訴人之犯行各云云。
惟查：原判決綜核被害人王振里、馬梅鶯、李淑靜、陳美雲、陳黃連子、張忠、呂江
阿茶、許惠音、彭阿妹、方玉雲、張珠之指訴，證人狄擎華、蘇慶章、林水雹之證述
，卷附王振里在日曆紙上書寫「甲○○先生、000－0000第三組」之日曆紙，
台北縣政府地籍圖重測土地標示變更結果通知書、錄音帶、法務部調查局及內政部警
政署刑事警察局之鑑定通知書等證據，並參酌全案卷證資料，本於事實審法院推理之
作用，認定上訴人有連續依據法令從事公務之人員，利用職務上之機會，詐取財物之
犯行，已說明其理由，所為論斷，俱有卷內資料可資覆按，從形式上觀察，並無違背
法令之情形。上訴意旨對原審之論斷，究係違背如何之經驗法則或論理法則，亦未依
據卷內資料為具體之指摘。且查：(一)原判決係認定上訴人於八十年二月廿日晚上打電
話至永和市○○路四十五巷十六弄三號三樓王振里家中，囑王振里通知全棟五戶人家
於翌（廿一）日至中和地政事務所晤談，上訴人於王振里等五戶抵達後，即諉稱該棟
房屋基地重測後，會減少十二坪面積，如欲另行重測，甚為困難，非其一人之力可以
完成，需作業費五千元而向王振里等五人詐取財物，至使王振里等五人陷於錯誤，當
場協商，每戶攤交一千元，由王振里彙整後如數交付等情，並未認定上訴人另有於八
十年三月十五日向王振里等五戶詐取五千元之事實。至王振里、馬梅鶯等於調查站供
稱三月十五日每戶攤交一千元云云，所稱三月十五日係二月廿八日之誤，已據馬梅鶯
、狄擎華於原審證述甚詳，原判決並已於理由欄內詳加說明（原判決理由二－(五)）。
另起訴書雖僅籠統記載時間為三、四月間，但就起訴事實與原審認定之事實觀之，並
無礙於事實之同一性，僅原審認定之事實較為詳盡而已，原判決對此雖未加說明，但
於判決本旨既不生影響，依刑事訴訟法第三百八十條規定，自不得據為第三審上訴理
由。(二)陳美雲、陳黃連子雖未供陳交款時間為八十年二月廿一日（按二人於調查站雖
均供稱交款時間為三月十五日，惟此為八十年二月廿一日之誤，已如前述），但二人
既均坦認有每戶各攤交一千元，五戶共五千元，由王振里彙整後交付予上訴人之事實
，而王振里、李淑靜、馬梅鶯、陳美雲、陳黃連子等五人確係於八十年二月廿一日至
中和地政事務所與上訴人晤談後，當場協商，每戶攤交一千元予上訴人，復據馬梅鶯
、狄擎華一致證實（原審更(六)卷第十九頁反面、第卅一頁），王振里亦曾多次為相同
之證述（第一審卷第四十八頁、原審更(一)卷第廿頁、更(五)卷第廿五頁）。另陳黃連子
亦稱：是二樓住戶（按指王振里）告訴我要交錢，第一次我有去中和地政事務所，有
看到王振里交錢給甲○○等語（更(六)卷第廿九頁反面），原審因此認定上訴人係於八
十年二月廿一日在中和地政事務所向王振里等五戶每戶各詐取一千元等情，與卷內資
料並無不符。(四)王振里提出之日曆紙係八十年二月廿日之日曆，其上記載「甲○○先
生000－0000第三組」（一審卷第五十二頁）。另就卷附台北縣政府地籍圖重
測土地標示變更結果通知書觀之，發通知之時間為八十年三月卅日，左下角並蓋有上
訴人之職名章（上訴字卷第卅七頁），該二證據恰足為王振里所稱「上訴人於八十年
二月廿日晚上曾電王振里，囑其通知全棟五戶於翌日至中和地政事務所與上訴人晤談
」（第一審卷第四十八頁、原審更(五)卷第廿五頁），及「八十年三月廿七日，甲○○
電話中告知還有點問題，他要我們廿八日再到地政事務所去，……廿八日我就通知各
住戶，……結果廿八日到了地政事務所，甲○○要求再給一萬元，由我向每戶收取二
千元。四月四日上訴人打電話給我，要我四月五日去拿土地重測通知書……」（上訴
字卷第卅六頁、更(一)卷第四十八頁）等語之補強證據。況原審亦係綜核全案卷證資料
而為判決，並非專以上開日曆紙及通知書為斷。綜上所述，本件上訴意旨所指，均係
以自己之說詞，對原審採證認事之適法行使，漫指為違法，依首開說明，自均非適法
之第三審上訴理由，其上訴違背法律上之程式，應予駁回。又上訴人行為後，貪污治
罪條例先後於八十一年七月十七日及八十五年十月廿三日修正公布，比較新舊法之結
果，以中間時法即八十一年七月十七日修正公布之貪污治罪條例有利於上訴人，依法
自應適用該法，原判決亦係援引該法為論處上訴人罪刑之準據，則原審雖未就八十五
年十月廿五日公布修正之法律一併予以比較，但於所應適用之法則既不生影響。另原
判決雖將證人林振光所稱「是在三月廿八日錄音」（上訴字卷第廿五頁），誤繕為「
是在三月廿日錄音」（原判決第五頁反面第二行），但乃係出於顯然之誤寫，均不影
響於判決基礎，併此明。
據上論結，應依刑事訴訟法第三百九十五條前段，判決如主文。
中      華      民      國    八十六    年      四      月    二十三    日
                              最高法院刑事第四庭
                                  審判長法官  莊  來  成
                                        法官  曾  有  田
                                        法官  王  德  雲
                                        法官  謝  俊  雄
                                        法官  林  永  茂
      右正本證明與原本無異
                                              書  記  官
中      華      民      國    八十六    年      四      月    二十九    日
